臺灣高等法院高雄分院刑事判決　　　　　　　　　九十一年度上訴字第一三六九號
　　上訴人即被告　乙○○
　　指定辯護人　　本院公設辯護人　孫妙岑
右上訴人因強盜案件，不服臺灣高雄地方法院九十一年度訴字第一０八九號中華民國
九十一年七月十日第一審判決（起訴案號：臺灣高雄地方法院檢察署九十一年度偵字
第五０九三號），提起上訴，本院判決如左：
      主  文
原判決撤銷。
乙○○攜帶兇器竊盜，因脫免逮捕而當場施以強暴，累犯，處有期徒刑陸年，褫奪公
權肆年。
      事  實
一、乙○○前於民國八十四年間因肅清煙毒條例案件，經法院判處有期徒刑二年八月
    確定，並於民國（下同）八十七年六月十七日執行完畢，猶不知悔改；復於九十
    一年三月三日凌晨四時十六分許，意圖為自己不法之所有，頭戴安全帽，持自路
    旁市場攤位上所撿來臨時供作行竊使用之菜刀一把，至高雄縣林園鄉○○村○○
    路三十一號「恬園超商」內，竊取該店中收銀機內之現金新台幣五百元，得手後
    尚未離去之際即為店員甲○○所發現，乙○○遂攜帶竊得之現金向外逃逸，甲○
    ○見狀急追至超商店門口處欲抓住乙○○取回被竊款時，被乙○○奮力掙脫，並
    繼續往外逃跑，甲○○追趕約十餘公尺處時，終將乙○○逮住，乙○○為圖脫免
    逮捕，竟以施加強暴之方式，當場與甲○○相互扭打，並持上開菜刀劃傷甲○○
    之手臂，致甲○○受有左前臂、上臂、肩部多處撕裂傷之傷害（傷害部分未據告
    訴）。
二、案經高雄縣警察局林園分局報請台灣高雄地方法院檢察署檢察官偵查起訴。
      理  由
一、上開事實業據上訴人即被告乙○○於警訊及偵查、原審與本院審理中坦承不諱，
    並經證人即被害人甲○○於警訊及偵查中證述明確屬實，復有照片三張、證人即
    被害人甲○○受傷之診斷證明書一紙在卷可稽，另有菜刀一把扣案足憑，罪證明
    確，被告犯行堪以認定。
二、按刑法第三百二十九條所謂當場，固不以實施竊盜或搶奪者尚未離去現場為限，
    即已離盜所而尚在他人跟蹤追躡中，仍不失為當場（最高法院八十六年度台上字
    第三二八０號判決參考）。核被告攜帶客觀上可為兇器使用之菜刀行竊，於受被
    害人追至店外十餘公尺逮捕，因脫免逮捕，施以強暴之行為，仍屬當場施強暴，
    係犯刑法第三百三十條第一項、第三百二十九條之加重準強盜罪。又被告為脫免
    逮捕而持菜刀故意傷害被害人甲○○部分，雖非強暴方法之當然結果，但傷害罪
    係告訴乃論之罪，因未據被害人提起告訴，檢察官就此部分未予起訴，故不另成
    立傷害罪，併予敘明。查被告前受如上開事實欄所述有期徒刑之執行，有其台灣
    高雄地方法院檢察署刑案資料查註紀錄表、台灣高等法院被告全國前案紀錄表及
    台灣高雄地方法院被告院內索引卡紀錄表各一份在卷可查，其於執行完畢後五年
    以內再犯有期徒刑以上之本罪，為累犯，應依刑法第四十七條規定加重其刑。又
    被告因誤染施用毒品惡習，致經濟困難，挺而攜帶菜刀行竊，所竊金額僅五百元
    ，而其於行竊過程或得手被發現時並未取出刀械加害被害人，尚非窮凶惡極之徒
    ，雖為脫免逮捕，一時情急持刀劃傷被害人，而被害人已表示不予告訴（偵卷第
    四十頁背面），本院認所犯之罪如科以法定最低本刑七年以上有期徒刑，尚嫌過
    重，犯罪情節資堪憫恕，爰依刑法第五十九條規定減輕其刑，並依法先加後減之
    。
三、原審據予論科，固非無見；惟查犯罪事實乃論罪科刑之基礎，自應記載詳實明確
    ，本件被告於攜帶凶器竊盜既遂之際，即為被害人甲○○發現，甲○○為逮捕被
    告追回贓物，隨即追出店外當場逮住被告，並與意圖脫免逮捕之被告發生扭打，
    且被持刀割傷等情，已如前述；原判決事實記載甲○○追趕被告，僅為制止被告
    之逃逸，是否有逮捕被告之意思或行為，並未敘及，有欠明確；又被告施強暴之
    處離盜所商店已有十餘公尺，是否仍屬當場，此攸關犯罪構成要件之成立，原判
    決未說明認定係「當場」施強暴之理由，不無可議；被告上訴意旨指摘原判決量
    刑過重、不當，非全無理由，且原判決又有上述可議，自應予撤銷改判。爰審酌
    被告前已有煙毒、竊盜等前科，復犯本件之罪，且於竊得財物之後，因脫免逮捕
    ，進而對被害人施強暴致人受傷，其犯罪所用手段，危害社會治安程度非輕，惟
    所得財物不多且已被追回，又犯後坦承犯行，態度尚可等一切情狀，量處如主文
    第二項所示之刑。並依被告所犯加重強盜罪之性質，本院認有褫奪公權之必要，
    併予宣告褫奪公權四年。扣案之菜刀一把，乃被告臨時從附近攤位上撿來供行竊
    使用，無據為所有之意，經被告供明，非被告所有之物，亦非違禁物，安全帽一
    只及皮衣、休閒外套各一件，非供本件犯罪所用之物，爰不宣告沒收。
據上論結，應依刑事訴訟法第三百六十九條第一項前段、第三百六十四條、第二百九
十九條第一項前段，刑法第三百二十九條、第三百三十條第一項、第四十七條、第五
十九條、第三十七條第二項，判決如主文。
本案經檢察官陳國全到庭執行職務
中    華    民    國      九十一      年      九      月     十二   日
                              臺灣高等法院高雄分院刑事第七庭
                                  審判長法官  李春昌
                                        法官  黃憲文
                                        法官  莊飛宗
右正本證明與原本無異。
如不服本判決應於收受本判決後十日內向本院提出上訴書狀，其未述上訴理由者，
並得於提起上訴後十日內向本院補提理由書狀（均須按他造當事人之人數附繕本)「
切勿逕送上級法院」。
                                      書記官  林明威
中    華    民    國      九十一      年      九      月     十二   日
附錄：本判決論罪科刑法條：
刑法第三百二十九條
  竊盜或搶奪，因防護贓物、脫免逮捕或湮滅罪證，而當場施以強暴脅迫者，以強盜
  論。
刑法第三百三十條第一項
  犯強盜罪而有第三百二十一條第一項各款情形之一者，處七年以上有期徒刑。
刑法第三百二十一條第一項第三款
  犯竊盜罪而有左列情形之一者，處六月以上、五年以下有期徒刑：
  三攜帶兇器而犯之者。
